---
title: "Control 5 R"
author: "José Krarup"
date: "2024-12-12"
output: html_document
---

```{r}
library(tidyverse)   
library(plotly)        
library(scales)       
library(lubridate)     
library(corrplot)      
library(gridExtra)     
library(hrbrthemes)    
library(stats)
library(dplyr)
library(caret)
```
# 1 Cargar datos
```{r}
# Cargar datos
datos <- read.csv("enhanced_saas_marketing_data.csv")

# Preparación inicial de datos
datos_prep <- datos %>%
  # Convertir fecha a formato Date
  mutate(
    date = as.Date(date),
    month = floor_date(date, "month"),
    # Crear métricas derivadas
    gross_margin = (revenue - costs) / revenue,
    marketing_efficiency = revenue / marketing_spend,
    clv_cac_ratio = customer_lifetime_value / customer_acquisition_cost
  )

# Verificar estructura de datos
str(datos_prep)
summary(datos_prep)
```
# 2 Análisis de tendencias temporales
```{r}
# Función para crear gráfico de tendencias
crear_tendencias <- function(datos_prep, metrica, titulo) {
  grafico <- datos_prep %>%
    group_by(date, company) %>%
    summarise(valor = mean(!!sym(metrica)), .groups="drop") %>%
    ggplot(aes(x = date, y = valor, color = company)) +
    geom_line(size = 1) +
    geom_point(size = 2) +
    theme_ipsum() +
    labs(
      title = titulo,
      x = "Fecha",
      y = metrica
    ) +
    theme(legend.position = "bottom")

  return(ggplotly(grafico))
}

# Crear gráficos de tendencias
tendencias_revenue <- crear_tendencias(datos_prep, "revenue",
                                     "Tendencia de Ingresos por Empresa")
tendencias_cac <- crear_tendencias(datos_prep, "customer_acquisition_cost",
                                  "Evolución del CAC")

```

```{r}
tendencias_revenue
```
```{r}
tendencias_cac
```

# 3 Análisis de distribuciones
```{r}
# Función para análisis de distribución
analizar_distribucion <- function(datos_prep, variable) {
  # Histograma
  hist <- ggplot(datos_prep, aes(x = !!sym(variable), fill = company)) +
    geom_histogram(alpha = 0.6, bins = 30) +
    facet_wrap(~company, scales = "free") +
    theme_minimal() +
    labs(title = paste("Distribución de", variable))

  # Box plot
  box <- ggplot(datos_prep, aes(x = company, y = !!sym(variable), fill = company)) +
    geom_boxplot() +
    theme_minimal() +
    labs(title = paste("Box Plot de", variable)) +
    theme(axis.text.x = element_text(angle = 45))

  # Combinar gráficos
  grid.arrange(hist, box, ncol = 1)
}

# Analizar distribuciones de métricas clave
analizar_distribucion(datos_prep, "revenue")
```
```{r}
analizar_distribucion(datos_prep, "customer_lifetime_value")
```

# 4 Análisis estadístico
```{r}
# Función para análisis estadístico por empresa
analisis_estadistico <- function(datos_prep) {
  resumen <- datos_prep %>%
    group_by(company) %>%
    summarise(
      # Métricas financieras
      revenue_mean = mean(revenue),
      revenue_sd = sd(revenue),
      margin_mean = mean(gross_margin),

      # Métricas de cliente
      cac_mean = mean(customer_acquisition_cost),
      clv_mean = mean(customer_lifetime_value),
      clv_cac_ratio = mean(clv_cac_ratio),

      # Métricas de engagement
      satisfaction_mean = mean(customer_satisfaction),
      churn_rate_mean = mean(churn_rate),

      # Tests estadísticos
      revenue_normality = shapiro.test(revenue)$p.value
    )

  return(resumen)
}

# Ejecutar análisis estadístico
resumen_estadistico <- analisis_estadistico(datos_prep)
```

```{r}
resumen_estadistico
```

# 5 Análisis de correlaciones
```{r}
# Función para análisis de correlaciones
analizar_correlaciones <- function(datos_prep) {
  # Seleccionar métricas numéricas
  metricas_numericas <- datos_prep %>%
    select_if(is.numeric)
  
  # Calcular correlaciones
  correlaciones <- cor(metricas_numericas, use = "complete.obs")

  # Crear visualización
  corrplot(correlaciones,
          method = "color",
          type = "upper",
          addCoef.col = "black",
          number.cex = 0.5,
          tl.cex = 0.5,
          title = "Matriz de Correlaciones")
}

# Visualizar correlaciones
analizar_correlaciones(datos_prep)
```
# 6 Análisis de eficiencia de marketing
```{r}
# Función para análisis de ROI
analisis_roi <- function(datos_prep) {
  roi_plot <- datos_prep %>%
    group_by(company, month) %>%
    summarise(
      marketing_roi = mean(marketing_roi),
      marketing_spend = mean(marketing_spend), .groups = "drop"
    ) %>%
    ggplot(aes(x = marketing_spend, y = marketing_roi, color = company)) +
    geom_point(size = 3, alpha = 0.6) +
    geom_smooth(method = "lm", se = FALSE) +
    theme_minimal() +
    labs(
      title = "ROI vs Inversión en Marketing",
      x = "Inversión en Marketing",
      y = "ROI"
    )

  return(ggplotly(roi_plot))
}

# Visualizar análisis de ROI
grafico_roi <- analisis_roi(datos_prep)
grafico_roi
```



# Ejercicios

# 1. Crear un dashboard combinando las visualizaciones más relevantes
```{r}
library(flexdashboard)
```

# 2. Realizar análisis de segmentación por región
```{r}
segmentacion_region <- datos_prep %>%
  group_by(region) %>%
  summarise(
    ganancia_prom = mean(revenue, na.rm = TRUE),
    clv_prom = mean(customer_lifetime_value, na.rm = TRUE)
  )

ggplot(segmentacion_region, aes(x = reorder(region, ganancia_prom), y = ganancia_prom)) +
  geom_bar(stat = "identity", fill = "skyblue") +
  labs(title = "Ganancias Promedio por Región", x = "Región", y = "Ganancia Promedio") +
  theme_minimal() +
  coord_flip()

ggplot(segmentacion_region, aes(x = reorder(region, clv_prom), y = clv_prom)) +
  geom_bar(stat = "identity", fill = "blue") +
  labs(title = "Customer Lifetime Value Promedio por Región", x = "Región", y = "CLV Promedio") +
  theme_minimal() +
  coord_flip()

```
# 3. Desarrollar un modelo predictivo simple para el revenue
```{r}
set.seed(123)
datos_modelo <- datos_prep %>%
  select(revenue, marketing_spend, customer_acquisition_cost, avg_session_duration) %>%
  na.omit()

trainIndex <- createDataPartition(datos_modelo$revenue, p = 0.7, list = FALSE)
train_data <- datos_modelo[trainIndex,]
test_data <- datos_modelo[-trainIndex,]

modelo <- lm(revenue ~ marketing_spend + customer_acquisition_cost + avg_session_duration, data = train_data)

summary(modelo)
```
# 4. Analizar la eficiencia de diferentes canales de marketing
```{r}
roi_canal <- datos_prep %>%
  summarise(
    organic_roi = sum(revenue[organic_traffic > 0]) / sum(marketing_spend[organic_traffic > 0]),
    direct_roi = sum(revenue[direct_traffic > 0]) / sum(marketing_spend[direct_traffic > 0]),
    referral_roi = sum(revenue[referral_traffic > 0]) / sum(marketing_spend[referral_traffic > 0]),
    paid_roi = sum(revenue[paid_traffic > 0]) / sum(marketing_spend[paid_traffic > 0])
  )

roi_long <- tidyr::pivot_longer(roi_canal, cols = everything(), names_to = "Channel", values_to = "ROI")
ggplot(roi_long, aes(x = Channel, y = ROI, fill = Channel)) +
  geom_bar(stat = "identity")
  labs(title = "ROI por Canal de Marketing", x = "Canal", y = "ROI") +
  theme_minimal()
```













